最高法院刑事判決　　　　　　　　　　　　　　　九十一年度台上字第六七五○號
　　上　訴　人　甲○○
右上訴人因違反廢棄物清理法案件，不服台灣高等法院高雄分院中華民國八十九年八
月三十一日第二審判決（八十九年度上訴字第九六八號，起訴案號：台灣高雄地方法
院檢察署八十九年度偵字第七０九號），提起上訴，本院判決如左：
    主  文
原判決撤銷，發回台灣高等法院高雄分院。
    理  由
本件原判決認定上訴人甲○○明知公、民營廢棄物清除、處理機構經營廢棄物之貯存
、清除或處理業務，應列明專業技術人員與貯存清除、處理之工具、方法、設備及場
所，向地方主管機關申請核發許可證，竟未依規定申請核發許可證或核備文件，即逕
予從事廢棄物之清除、處理。且基於概括之犯意，先於民國八十八年八月十五日，指
示其所僱用之子吳忠展（另案審理）駕駛上訴人所有以營業大貨車，以一車次新台幣
（下同）九百元不等之代價，至不詳地點清除一般廢棄物之建築磚塊後，載至陳建宏
（另案審理）所提供未經主管機關許可堆置廢棄物之高雄市前鎮區明正東巷一之七十
五號土地傾倒。嗣於同年十月二十九日下午五時五分許，吳忠展又依上訴人指示駕駛
上開貨車，至高雄縣大寮鄉○○路一０一號卓氏公司清除一般事業廢棄物之橡膠條，
載運至上址，正欲與陳建宏商討可否傾倒時，為警當場查獲等情。因認第一審論處上
訴人共同連續未依民營廢棄物清除、處理機構經營廢棄物之貯存、清除或處理業務，
應列明專業技術人員與貯存清除、處理之工具、方法、設備及場所，向地方主管機關
申請核發許可證之規定，從事廢棄物清除、處理罪刑，為無不合，予以維持，駁回上
訴人在第二審之上訴，固非無見。
惟查：(一)按判決不載理由者當然為違背法令，所謂判決不載理由，係指依法應記載於
判決理由內之事項不予記載，或記載不完備者而言，此為刑事訴訟法第三百七十九條
第十四款上段之當然解釋，而有罪之判決書，對於被告有利之證據不採納者，應說明
其理由，復為刑事訴訟法第三百十條第二款所明定，故有罪判決書對於被告有利之證
據，如不加以採納，必須說明其不予採納之理由，否則即難謂非判決不備理由之違法
。上訴人於第一審及原審均主張：伊雖要求吳忠展載運廢棄磚塊至陳建宏提供之場所
處理，然廢棄磚塊依行政院環境保護署八十七年十一月三十日環署廢字第００八０四
二九號函所示，建築廢棄土、砂石、磚瓦如依「營建廢棄土處理方案」之規範，併於
工程剩餘土方辦理，其出產至使用，均為資源利用狀態，故不以廢棄物認定，伊所運
送者為建築廢棄磚塊，應非廢棄物清理法之廢棄物等語，提出前揭函影本一紙為證（
見第一審卷第四十八、五十一頁，原審卷第四十二頁）。原判決亦認定上訴人指示其
子吳忠展（另案審理）駕駛上訴人所有以營業大貨車，清除一般廢棄物之「建築磚塊
」後，載至陳建宏所提供之土地傾倒等情。如上訴人所清理之「建築磚塊」即為前揭
函示之物且依「營建廢棄土處理方案」之規範處理，能否認上訴人之行為應成立本條
之罪，並非無疑。原判決未調查審酌，亦未敘明所辯不予採取之理由，難認適法。(二)
原判決雖認上訴人與其子吳忠展共犯本罪。但依卷內所附第一審法院八十九年度第六
五九號判決所示，吳忠展業經判決無罪在案。該案是否已確定？此與上訴人應否成立
共同正犯攸關。原判決未調查審認，遽行判決，亦有未當。(三)上訴人於原審辯稱伊購
買貨車與其子輪流駕駛平時為載運砂石或操作堆土機為人整地，僅二次代人運送廢棄
物至陳建宏之廢棄物堆置場，交由陳建宏處理而已，並非公、民營廢棄物清除處理機
構之人云云（見原審卷第四十一頁），所辯如何不可採，原判決未敘明理由，亦有判
決不備理由之違法。上訴意旨執以指摘原判決不當，非無理由，應認有發回更審之原
因。又廢棄物清理法已於九十年十月二十四日修正公布施行，案經發回，應注意比較
新舊法之適用，併予敘明。
據上論結，應依刑事訴訟法第三百九十七條、第四百零一條，判決如主文。
中      華      民      國    九十一    年     十一     月    二十八    日
                              最高法院刑事第六庭
                                  審判長法官  吳  雄  銘
                                        法官  池  啟  明
                                        法官  石  木  欽
                                        法官  郭  毓  洲
                                        法官  吳  三  龍
      右正本證明與原本無異
                                              書  記  官
中      華      民      國    九十一    年     十二     月      二      日
